---
title: "Poročilo pri predmetu Analiza podatkov s programom R"
author: "Sara Papez"
output:
  html_document: default
  pdf_document:
    includes:
      in_header: lib/styles.sty
    latex_engine: xelatex
---

```{r setup, echo=FALSE, results='hide', message=FALSE, warning=FALSE}
# Če želimo nastaviti pisave v PDF-ju, odkomentiramo
# in sledimo navodilom v programu.
#source("fontconfig.r", encoding="UTF-8")

# Uvoz vseh potrebnih knjižnic
source("lib/libraries.r", encoding="UTF-8")
```

```{r rstudio, echo=FALSE, results='asis'}
# Izris povezave do RStudia na Binderju
source("lib/rstudio.r", encoding="UTF-8")
```

# Izbira teme

V projektni nalogi bom analizirala podjetja v Sloveniji. Za začetek bom primerjala število podjetij po posameznih regijah med letoma 2006 in 2016 in analizirala v kateri regiji se je v tem času število podjetij najbolj povečalo in kje najbolj zmanjšalo. Za vsako regijo bom ugotovila koliko je novonastalih podjetij in koliko je podjetij, ki so prenahala s poslovanjem. Analizirala bom tudi koliko je v Sloveniji hitrorastočih podjetij. Poskusila bom najti povezavo med novonastalimi in hitrorastočimi podjetji. Na koncu pa bom analizirala še število ljudi, ki so zaposleni v podjetjih v posameznih regijah.

* Tabela 1: ŠTEVILO PODJETIJ
            - regija, leto, število podjetij
* Tabela 2: ŠTEVILO NOVONASTALIH PODJETIJ
            - regija, leto, število novonastalih podjetij
* Tabela 3: ŠTEVILO PODJETIJ, KI SO PRENEHALA S POSLOVANJEM 
            - regija, leto, število podjetij, ki so prenehala s poslovanjem
* Tabela 4: ŠTEVILO HITRORASTOČIH PODJETIJ
            - regija, leto, število hitrorastočih podjetij
* Tabela 5: ŠTEVILO LJUDI, KI SO ZAPOSLENA V PODJETJIH
            - regija, leto, število ljudi, ki so zaposleni v podjetjih
* Tabela 6: ŠTEVILO BREZPOSELNIH V SLOVENIJI
            -regija, leto, stevilo brezposelnih
   

***

# Obdelava, uvoz in čiščenje podatkov

```{r uvoz, echo=FALSE, message=FALSE, warning=FALSE}
source("uvoz/uvoz.r", encoding="UTF-8")
```

Uvozilia sem podatke o podjetjih v Sloveniji v obliki CSV s statističnega urada. Podatke imam v petih razpredelnicah v obliki *tidy data*.

1. `podjetja` - podatki o številu podjetij po regijah
  - `regija`-spremenljivka: ime regije(character),
  - `leto` - spremenljivka: leto v katerem gledamo število podjetij (numeric),
  - `stevilo` - meritev: število podjetij v posamezni regiji(numeric).

2. `novonastala podjetja` - podatki o številu na novo ustanovljenih podjetij
- `regija`-spremenljivka: ime regije(character),
  - `leto` - spremenljivka: leto v katerem gledamo število na novo ustanovljenih podjetij(numeric),
  - `stevilo` - meritev: število na novo ustanovlenih podjetij (numeric).
  
3. `hitrorastoča podjetja`- podatki o številu podjetij, ki imajo hitro rast
- `regija`-spremenljivka: ime regije(character),
  - `leto` - spremenljivka: leto v katerem gledamo število podjetij, ki imajo hitro rast(numeric),
  - `stevilo` - meritev: število podjetij, ki imajo hitro rast(numeric).
  
4. `propadla podjetja`- število podjetij, ki so prenehala z poslovanjem
- `regija`-spremenljivka: ime regije(character),
  - `leto` - spremenljivka: leto v katerem gledamo število podjetij,ki so prenehala z poslovanjem(numeric)
  - `stevilo` - meritev: število podjetij v posamezni regiji, ki so prenehala z poslovanjem(numeric)
  
5. `zaposleni` - število zaposlenih v podjetjih v Sloveniji
-`regija`-spremenljivka: ime regije(character),
  - `leto` - spremenljivka: leto v katerem gledamo število zaposlenih v podjetjih(numeric)
  - `stevilo` - meritev: število zaposlenih v podjetjih v posamezni regiji(numeric)

Vir podatkov: [SURS](https://pxweb.stat.si/pxweb/Database/Regije/Regije.asp)

Graf prikazuje število podjetij, ki so prenehala z delovanjem po regijah od leta 2008 do 2016:


```{r stevilo_podjetij_ki_so_prenehala_z_delovanjem, echo=FALSE, message=FALSE, warning=FALSE, fig.align='center'}
ggplot(stevilo_podjetij_ki_so_prenehala_z_delovanjem, aes(x=leto, y=stevilopropadlih, group=regije, color=regije)) + geom_line() + xlab("Leto") + ylab("Število podjetij, ki so prenehala z delovanjem") + ggtitle("Graf števila propadlih podjetij") + scale_color_discrete(name="Regije", labels=c("Gorenjska", "Goriška", "Jugovzhodna Slovenija", "Koroška", "Obalno-kraška", "Osrednjeslovenska", "Podravska", "Pomurska", "Posavska", "Primorsko-notranjska", "Savinjska", "Zasavska")) + theme(axis.text.x = element_text(angle = 90, vjust = 0.3, hjust=1))


```


***


#Analiza in vizualizacija podatkov
```{r vizualizacija, echo=FALSE, message=FALSE, warning=FALSE, results='hide'}
source("vizualizacija/vizualizacija.r", encoding="UTF-8")

```
 
Ker so moja rdeča nit podjetja sem se za začetek odločila analizirati število podjetij v Sloveniji od leta  2006 do 2016. Iz grafa lahko vidimo, da je število podjetji v večini slovenskih regij počasi naraščalo. Izjema je Osrednjeslovenska regija,kjer je bila ta rast bolj strma. Razlika med številom podjetij je zelo očitna. Najmanj podjetij je v Zasavski regiji, kar je loigično, saj je tudi najmanjša izmed vseh. Daleč največ pa jih je v Osrednjeslovenski regiji.

Presenetilo me je, da je razlika med številom podjetij v Osrednjeslovenski regiji (v kateri leži glavno mesto Slovenije - Ljubljana) v primerjavi z Pomursko regijo (kjer leži drugo največje mesto Slovenije - Maribor) tako velika. Ti dve regiji sta si po velikosti zelo podobni, število podjetij pa se zelo razlikuje. Leta 2006 je bilo v Osrednjeslovenski regiji 2x več podjetij kakor v Pomurski. Leta 2016 pa kar 3x več.


```{r graf1, echo=FALSE, message=FALSE, warning=FALSE, fig.align='center'}
graf1

```

Ker se iz grafa, ki prikazuje število podjetij, ne vidi nobenih poslebnih odstopanj po letih, ampak je rast linearna sem se odločila ugotoviti katera leta od 2006 do 2016 so bila najbolj prelomna za slovenska podjetja. Pogledala sem kdaj je bilo ustanovljenih največ novih podjetij in kdaj najmanj. Iz histograma se prav tako kot v prejšnem grafu vidi, da je število podjetij naraščalo. Opazimo pa tudi, da je bilo največ na novo ustanovljenih podjetij leta 2013, najmanj pa leta 2006. Glede na to, da je bila leta 2008 v Sloveniji kriza, sem pričakovala, da bo tega leta tudi najmanj na novo ustanovljenih podjetij. Izkazalo se je, da je bila moja domneva napačna.

```{r graf7, echo=FALSE, message=FALSE, warning=FALSE, fig.align='center'}
graf7

```

V poročilo sem vključila tudi graf števila hitrorastočih podjetij, saj se mi zdi, da je res zanimiv. 

Hitrorastoče podjetje je podjetje z več kot 10-odstotno povprečno letno rastjo v triletnem obdobju, ki ima v prvem letu spremljanja triletne rasti vsaj 10 zaposlenih. Rast se meri s številom zaposlenih.

Iz grafa vidimo, da je bilo največ hitrorastočih podjetij leta 2006, potem pa je število padalo do leta 2009. Od leta 2009 naprej pa je bilo število dokaj konstantno. v zadnjih letih lahko vidimo rahel dvig.

```{r graf2, echo=FALSE, message=FALSE, warning=FALSE, fig.align='center'}
graf2

```

Nato sem se odločila pokazati še dve povezavi. Na prvem grafu je prikazana povezava med številom zaposlenih v podjetjih in številom podjetij. Iz grafa se vidi, da je povezava. Več kot je podjetij, več je tudi zaposlenih v podjejih. 

```{r graf3, echo=FALSE, message=FALSE, warning=FALSE, fig.align='center'}
graf3

```

Zanimalo pa me je tudi, če obstaja povezava med številom brezposelnih v Sloveniji in številom podjetij, ki so prenehala z delovanjem. Želela sem ugotoviti, če je delež zaposlenih v podjetjih tako velik, da propad podjetji vpliva na večjo brezposelnost.

Iz grafa vidimo, da sta ta dva dejavnika med sabo povezana. Če propade več podjetij je tudi brezposelnost v Sloveniji večja.

```{r graf4, echo=FALSE, message=FALSE, warning=FALSE, fig.align='center'}
graf4

```







