---
title: "Poročilo pri predmetu Analiza podatkov s programom R"
author: "Sara Papez"
output:
  html_document: default
  pdf_document:
    includes:
      in_header: lib/styles.sty
    latex_engine: xelatex

---

```{r setup, echo=FALSE, results='hide', message=FALSE, warning=FALSE}
# Če želimo nastaviti pisave v PDF-ju, odkomentiramo
# in sledimo navodilom v programu.
#source("fontconfig.r", encoding="UTF-8")

# Uvoz vseh potrebnih knjižnic
source("lib/libraries.r", encoding="UTF-8")
```

```{r rstudio, echo=FALSE, results='asis'}
# Izris povezave do RStudia na Binderju
source("lib/rstudio.r", encoding="UTF-8")
```

# Izbira teme

V projektni nalogi bom analizirala podjetja v Sloveniji. Za začetek bom primerjala število podjetij po posameznih regijah med letoma 2006 in 2016 in analizirala v kateri regiji se je v tem času število podjetij najbolj povečalo in kje najbolj zmanjšalo. Za vsako regijo bom ugotovila koliko je novonastalih podjetij in koliko je podjetij, ki so prenahala s poslovanjem. Analizirala bom tudi koliko je v Sloveniji hitrorastočih podjetij. Poskusila bom najti povezavo med novonastalimi in hitrorastočimi podjetji. Na koncu pa bom analizirala še število ljudi, ki so zaposleni v podjetjih v posameznih regijah.

* Tabela 1: ŠTEVILO PODJETIJ
            - regija, leto, število podjetij
* Tabela 2: ŠTEVILO NOVONASTALIH PODJETIJ
            - regija, leto, število novonastalih podjetij
* Tabela 3: ŠTEVILO PODJETIJ, KI SO PRENEHALA S POSLOVANJEM 
            - regija, leto, število podjetij, ki so prenehala s poslovanjem
* Tabela 4: ŠTEVILO HITRORASTOČIH PODJETIJ
            - regija, leto, število hitrorastočih podjetij
* Tabela 5: ŠTEVILO LJUDI, KI SO ZAPOSLENA V PODJETJIH
            - regija, leto, število ljudi, ki so zaposleni v podjetjih
* Tabela 6: ŠTEVILO BREZPOSELNIH V SLOVENIJI
            -regija, leto, stevilo brezposelnih
   

***

# Obdelava, uvoz in čiščenje podatkov

```{r uvoz, echo=FALSE, message=FALSE, warning=FALSE}
source("uvoz/uvoz.r", encoding="UTF-8")
```

Uvozilia sem podatke o podjetjih v Sloveniji v obliki CSV s statističnega urada. Podatke imam v petih razpredelnicah v obliki *tidy data*.

1. `podjetja` - podatki o številu podjetij po regijah
  - `regija`-spremenljivka: ime regije(character),
  - `leto` - spremenljivka: leto v katerem gledamo število podjetij (numeric),
  - `stevilo` - meritev: število podjetij v posamezni regiji(numeric).

2. `novonastala podjetja` - podatki o številu na novo ustanovljenih podjetij
- `regija`-spremenljivka: ime regije(character),
  - `leto` - spremenljivka: leto v katerem gledamo število na novo ustanovljenih podjetij(numeric),
  - `stevilo` - meritev: število na novo ustanovlenih podjetij (numeric).
  
3. `hitrorastoča podjetja`- podatki o številu podjetij, ki imajo hitro rast
- `regija`-spremenljivka: ime regije(character),
  - `leto` - spremenljivka: leto v katerem gledamo število podjetij, ki imajo hitro rast(numeric),
  - `stevilo` - meritev: število podjetij, ki imajo hitro rast(numeric).
  
4. `propadla podjetja`- število podjetij, ki so prenehala z poslovanjem
- `regija`-spremenljivka: ime regije(character),
  - `leto` - spremenljivka: leto v katerem gledamo število podjetij,ki so prenehala z poslovanjem(numeric)
  - `stevilo` - meritev: število podjetij v posamezni regiji, ki so prenehala z poslovanjem(numeric)
  
5. `zaposleni` - število zaposlenih v podjetjih v Sloveniji
-`regija`-spremenljivka: ime regije(character),
  - `leto` - spremenljivka: leto v katerem gledamo število zaposlenih v podjetjih(numeric)
  - `stevilo` - meritev: število zaposlenih v podjetjih v posamezni regiji(numeric)

Vir podatkov: [SURS](https://pxweb.stat.si/pxweb/Database/Regije/Regije.asp)

Graf prikazuje število podjetij, ki so prenehala z delovanjem po regijah od leta 2008 do 2016:

***


#Analiza in vizualizacija podatkov
```{r vizualizacija, echo=FALSE, message=FALSE, warning=FALSE, results='hide'}
source("vizualizacija/vizualizacija.r", encoding="UTF-8")

```


```{r graf1, echo=FALSE, message=FALSE, warning=FALSE, fig.align='center'}
graf1

```


```{r graf2, echo=FALSE, message=FALSE, warning=FALSE, fig.align='center'}
graf2

```


```{r graf3, echo=FALSE, message=FALSE, warning=FALSE, fig.align='center'}
graf3

```


```{r graf4, echo=FALSE, message=FALSE, warning=FALSE, fig.align='center'}
graf4

```




```{r graf7, echo=FALSE, message=FALSE, warning=FALSE, fig.align='center'}
graf7

```

